臺灣高等法院刑事判決　　　　　　　　　　　　　九十二年度上訴字第四六二五號
　　上　訴　人　臺灣臺北地方法院檢察署檢察官
　　被　　　告　丁○○ 原名.
　　　　　　　　甲○○
　　　　　　　　丙○○
　　　　　　　　戊○○
　　右四人共同
　　指定辯護人　本院公設辯護人　乙○○
右上訴人因被告違反毒品危害防制條例等案件，不服臺灣臺北地方法院九十二年度訴
字第九三八號，中華民國九十二年九月十七日、九十二年十一月十八日第一審判決（
起訴案號：臺灣臺北地方法院檢察署九十二年度偵字第三七０五號、第五四二六號、
第七七七三號），提起上訴，本院判決如左：
    主  文
原判決關於丁○○持有第一級毒品部分撤銷。
丁○○持有第一級毒品，處有期徒刑壹年。扣案第一級毒品海洛因拾陸小包（淨重貳
拾肆點公克，純度百分之零點柒貳，驗後純質淨重拾柒點伍公克），沒收銷燬之。
其他上訴駁回。
    事  實
一、丁○○於民國（下同）五十九年、六十二年、六十五年、七十年、七十二年、八
    十三年間曾屢因施用毒品、販賣運輸毒品等犯行違反肅清煙毒條例、麻醉藥品管
    理條例等案件，經臺灣臺北地方法院分別判處有期徒刑確定、執行，其中於七十
    二年間違反肅清煙毒條例案件，經本院以七十三年度上更一字第一六三號判決處
    無期徒刑，經上訴最高法院駁回確定，嗣經七十七年六月七日、八十年六月六日
    二度裁定減刑為有期徒刑十六年，甫於八十二年七月十日假釋，所餘刑期於八十
    八年一月三十日屆滿，又於八十三年間，假釋期間內因三度違反肅清煙毒條例案
    件，分別經臺灣臺北地方法院以八十三年度訴字第一０三五號判決處有期徒刑三
    年十月、三月、臺灣士林地方法院以八十三年度訴字第一三一五號判決處有期徒
    刑三年二月，再經本院駁回上訴、撤回上訴確定，連同前開撤銷假釋後之殘刑接
    續執行至八十九年十二月八日假釋出獄，於假釋期中，仍不知悔改，於九十年二
    月初再故意犯毒品危害防制條例第十一條第一項之持有第一級毒品罪，經臺灣臺
    北地方法院以九十年易字第一三九四號判決處有期徒刑三月，經上訴本院駁回確
    定，因未到案執行，經臺灣臺北地方法院檢察署通緝。嗣丁○○因患有冠心病合
    併心衰竭之心血管疾病，為能止痛及抵癮，於九十二年二月二十六日某時，在臺
    北縣三重市○○○路某處，向真實姓名不詳綽號「小鄭」之成年男子，以七萬四
    千六百四十四元購買第一級毒品海洛因十六小包（淨重二十四．三公克，純度百
    分之０．七二，驗後純質淨重十七．五公克）而持有。嗣於九十二年三月三日十
    五時許，臺北市憲兵隊持臺灣臺北地方法院核發之搜索票，至丁○○位於臺北市
    中山區○○○路一五九巷四十二號二樓住處搜索，於上址住處房間內查獲並扣得
    第一級毒品海洛因十六小包（重量檢驗後同前）、空分裝袋八十六個，而未及施
    用上開毒品。（丁○○另犯偽造公印文，業經原審判處有期徒刑一年六月確定）
三、案經臺北市憲兵隊移送臺灣臺北地方法院檢察署檢察官偵查起訴。
    理  由
壹、撤銷改判部分（關於被告丁○○持有第一級毒品部分）：
一、訊據被告丁○○對於右揭持有第一級毒品海洛因之犯行坦承不諱，扣案之白色粉
    末十六小包經檢驗後為第一級毒品海洛因（淨重二十四．三公克，純度百分之０
    ．七二，驗後純質淨重十七．五公克）亦有法務部調查局鑑定通知書（調科壹字
    第０二０００五八二七號）在卷可稽。又被告患有冠心病併心衰竭之疾病；為警
    查獲時所採之尿液經檢驗結果未呈施用第一級毒品海洛因及第二級毒品安非他命
    反應，有卷附國立臺灣大學醫學院附設醫院診斷證明書、臺灣檢驗科技股份有限
    公司濫用藥物尿液檢驗報告書各一紙可查，被告自白與事實相符合，又有前揭輔
    助證據足憑，事證明確，犯行足堪認定，應依法論科。
二、核被告丁○○所為，係犯毒品危害防制條例第十一條第一項持有第一級毒品罪。
    又被告行為後毒品危害防制條例已於九十二年七月九日業經總統公布修正，新修
    正之毒品危害防制條例第十一條第四項增列「持有毒品達一定數量（第一級毒品
    ：淨重五公克以上；第二級毒品淨重十公克以上）者，加重其刑至二分之一」之
    規定，新舊法比較結果，以舊法較有利於被告，依刑法第二條第一項後段之規定
    ，應適用修正前（八十七年五月二十日修正公布）之毒品危害防制條例第十一條
    第一、二、三項處斷。原審對被告予以論罪科刑，固非無見。惟查：被告行為後
    毒品危害防制條例已於九十二年七月九日經修正公布，原判決未及為新舊法之比
    較，容有未洽；檢察官上訴意旨，以被告丁○○確有販賣毒品而指摘原判決不當
    ，雖無理由，然原判決關於此部分既有上開之可議，仍屬無可維持，應由本院予
    以撤銷改判。爰審酌被告持有第一級毒品助長毒品之漫延及被告犯罪之手段、品
    行、智識程度，及犯罪後已經坦承犯行等一切情狀，仍量處有期徒刑一年，以資
    懲儆。末查，扣案之第一級毒品海洛因十六小包（淨重二十四．三公克，純度百
    分之０．七二，驗後純質淨重十七．五公克）為查獲之毒品，應依毒品危害防制
    條例第十八條第一項之規定沒收銷燬之。
三、公訴意旨另略以：被告丁○○（綽號蔡仔）與綽號「紹興」之成年男子於九十一
    年十一月間起共組一販賣毒品集團，由「紹興」與欲購買第一級毒品海洛因之被
    告甲○○（經判決無罪，詳後述）等多人以電話聯絡，並約定於臺北市中山區○○○路多處交易，而由「紹興」指示或由被告甲○○等人聯繫被告丁○○，再由
    被告丁○○騎乘ＢＬＤ─七一０號機車前往約定地點以每包七點五公克海洛因二
    萬四千元之價格交貨，被告丁○○因此可獲得部分毒品免費施用與不定金額之代
    價，至九十二年三月三日十五時許，臺北市憲兵隊因監聽蒐證明確，持臺灣台北
    地方法院核發之搜索票前往被告丁○○位於臺北市中山區○○○路住處搜索，被
    告丁○○仍誆稱其為「陳金澤」，並出示偽造之「陳金澤」
    破（此部分經判處罪刑確定），臺北市憲兵隊員於前揭機車座墊下及住處房間內
    查獲並扣得第一級毒品海洛因共十六包、電子秤乙個、空分裝袋乙大包（內有八
    十六個）、聯絡販毒用之行動電話三支、販賣毒品所得貨款五十一萬八千六百五
    十元等，因認被告丁○○涉犯毒品危害防制條例第四條第一項之販賣第一級毒品
    海洛因罪云云。按犯罪事實應依證據認定之，無證據不得認定犯罪事實；不能證
    明被告犯罪者，應諭知無罪判決，刑事訴訟法第一百五十四條第二項、第三百零
    一條第一項分別定有明文。又認定不利於被告之事實，須依積極證據，苟積極證
    據不足為不利於被告事實之認定時，即應為有利於被告之認定，更不必有何有利
    之證據，最高法院三十年上字第八一六號判例闡釋甚明。次按，刑事訴訟上證明
    之資料，無論其為直接證據或間接證據，均須達於通常一般人均不致於有所懷疑
    ，而得確信其為真實之程度，始得據為有罪之認定，若其關於被告是否犯罪之證
    明未能達此程度，而有合理性懷疑之存在，致使無從形成有罪之確信，即不得遽
    為不利被告之認定。其以情況證據（即間接證據）斷罪時，尤須基於該證據在直
    接關係上所可證明之他項情況事實，本乎推理作用足以確證被告有罪，方為合法
    ，不得徒憑主觀上之推想，將一般經驗上有利被告之其他合理情況逕予排除，此
    有最高法院七十六年台上字第四九八六號、三十二年度上字第六七號判例足參。
    本件公訴人認被告丁○○涉犯販賣第一級毒品海洛因之罪嫌，無非係以扣案之第
    一級毒品海洛因、法務部調查局鑑定通知書、分裝袋八十六個、電子磅秤一臺、
    行動電話三具、ＳＩＭ卡五張、新台幣五十一萬八千六百五十元為其論據。訊據
    被告丁○○，堅詞否認有販賣第一級毒品犯行，辯稱：其因患心臟病故購買毒品
    供己施用止痛，未販賣毒品，其與甲○○不認識，查扣所得之新台幣五十一萬八
    千六百五十元均係其老人年金及擺設攤販所賺取並非販毒所得等語，經查：同案
    被告甲○○於原審審理時供稱：其與被告丁○○不認識，未曾向被告丁○○買毒
    品等語，核與其在警詢、偵查中之供詞及丁○○前揭辯詞相符合，足堪採信；又
    本院遍查全卷並無任何證據足以認定被告有與「紹興」共組販賣毒品集團之事實
    。公訴人於起訴書稱：「丁○○騎乘ＢＬＤ─七一０號機車前往約定地點以每包
    七點五公克海洛因二萬四千元之價格交貨」云云，檢察官此一認定，未具體指明
    被告丁○○販賣毒品之對象、時間、地點，又未確實提出證據及指出證明方法以
    供本院查證；且憲兵隊持臺灣台北地方法院搜索票於被告丁○○住處搜得扣案之
    第一級毒品海洛因分裝成十六小包，驗後總淨重為二十四．三公克，亦無每包重
    量為七點五公克包裝之毒品，復查無其他相關資料足資認定被告丁○○曾販賣第
    一級毒品海洛因之犯行。而按毒品危害防制條例所謂販賣毒品罪，雖不以販入之
    後復行賣出為構成要件，但必以營利為目的，將毒品販入或將之賣出，有一於此
    ，其犯罪始完成，最高法院八十八年台上字第三八九八號判決可資參照。惟公訴
    人就認定被告販賣毒品所獲利益稱：「丁○○因此可獲得部分毒品免費施用與不
    定金額之代價」云云，此一內容空洞又不具體，遍查全卷亦無任何資料可資佐證
    ，自不能證明被告丁○○販入扣案第一級毒品海洛因係基於營利之目的而為；公
    訴人又率爾認定於被告丁○○住處查扣五十一萬八千六百五十元之款項係販賣毒
    品所得等情亦毫無憑據，且與前揭認定被告丁○○販賣毒品所得利益內容矛盾。
    另公訴人舉出被告甲○○使用手機（0000000000號）電話通聯紀錄譯
    文（九十二年聲監字第００００六八號）經本院詳閱前開譯文，固有被告甲○○
    與「添壽」、「阿泉」、「小明」、「愛哭」、「阿水」等人之通話，其內容有
    「補貨」、「拿一千元東西」、「拿二千元的東西」、「拿七千元的」等內容，
    惟此通聯紀錄譯文內容是否即係指販賣海洛因之聯絡通話，因譯文中被告甲○○
    等均使用代語，並無其他證據足以證明此一通聯紀錄內，被告甲○○所稱之「補
    貨」、「東西」即係第一級毒品海洛因，其通話內容意義不明，有多樣之可能性
    ，且通話之對象是否有被告丁○○亦無從認定，尚不能用以證明被告丁○○有販
    賣第一級毒品海洛因之犯行；而扣案之第一級毒品海洛因、分裝袋八十六個，應
    係被告丁○○為供施用及便於分裝施用而購入，因未及施用即為警查獲，已論
    如前；至於扣案電子磅秤一臺、行動電話三具、ＳＩＭ卡五張，因公訴人前揭認
    定被告販賣第一級毒品之犯行無法證明，電子磅秤為秤重工具依使用者之目的而
    有多樣用途，尚無證據證明被告丁○○係用此為販賣毒品秤重之用；行動電話及
    ＳＩＭ卡均為現代人民日常生活通訊用品，亦難以此證明被告丁○○有供作販賣
    毒品之用。綜上論述，不能證明被告丁○○有販賣第一級毒品之犯行，原應為無
    罪判決之諭知，惟公訴人起訴此部分犯罪，與前開判決有罪之事實（持有第一級
    毒品罪）係高低度行為之實質上一罪關係，爰不另為無罪之諭知。
貳、上訴駁回部分（關於被告丁○○、甲○○、丙○○、戊○○無罪部分）：
一、公訴意旨略以：(一)被告甲○○「另持有因向丁○○購買第一級毒品海洛因而轉讓
    之第二級毒品大麻一塊（約十八點一公克）亦同遭扣案。」，因認定被告丁○○
    涉犯毒品危害防制條例第八條第二項之轉讓第二級毒品罪嫌云云（甲○○持有第
    二級毒品，業經原審判處罪刑確定）；(二)被告甲○○與丙○○於九十一年十一月
    間起在被告戊○○所提供之臺北市○○○路二百六十三號九樓之十八處，共組販
    賣毒品之集團，後戊○○於觀察勒戒完畢後，與該二人結識，為圖免費施用毒品
    ，而於九十二年一月間加入參與此一販毒集團，渠等由被告甲○○為首負責向姓
    名不詳綽號「紹興」之成年男子、「蔡仔」（即丁○○）聯絡，以每包七點五公
    克二萬四千元之價格購進第一級毒品海洛因，被告甲○○再予以添加不明粉末並
    分裝成每小包重約零點二公克，而由被告丙○○、戊○○負責將此分裝成小包之
    海洛因毒品以一千元代價出售予來電之簡豐祥及綽號「添仔」、「阿弟」、「阿
    泉」等多人，並約定於臺北市中山區○○○路多處交易之。又被告甲○○復於前
    述時間內，連續多次在臺北市○○○路等處，轉讓第一級毒品海洛因予同居人劉
    美娟，至九十二年二月八日中午十二時許，臺北縣政府警察局三重分局員警接獲
    線報前往該處所，當場查獲被告甲○○、丙○○、戊○○三人共同持有第一級毒
    品海洛因一大包（三點七公克）及三十五小包（每包重約零點二公克）、分裝用
    榔頭乙支（上有海洛因殘渣）、分裝用塑膠袋（大：八個、小：二七五個）、塑
    膠吸管分裝杓二支（含海洛因殘渣）及電子磅秤一台（被告三人施用部分均經原
    審裁定送觀察勒戒）；因認被告甲○○涉犯毒品危害防制條例第四條第一項販賣
    第一級毒品罪、同條例第八條第一項轉讓第一級毒品罪嫌；被告丙○○、戊○○
    涉犯同條例第四條第一項販賣第一級毒品罪嫌云云。
二、按犯罪事實應依證據認定之，無證據不得認定犯罪事實；不能證明被告犯罪者，
    應諭知無罪判決，刑事訴訟法第一百五十四條第二項、第三百零一條第一項分別
    定有明文。又事實之認定，應憑證據，如未能發現相當證據，或證據不足以證明
    ，自不能以推測或擬制之方法，為裁判基礎（最高法院四十年臺上字第八六號判
    例參照）；認定不利於被告之事實，須依積極證據，苟積極證據不足為不利於被
    告之事實認定時，即應為有利於被告之認定，更不必有何有利之證據（最高法院
    三十年上字第八一六號判例參照）；又所謂「積極證據足以為不利被告事實之認
    定」，根據同院七十六年台上字第四九八六號判例意旨，係指據為訴訟上證明之
    全盤證據資料，在客觀上已達於通常一般之人不致於有所懷疑，而確信被告確曾
    犯罪之程度，若未達到此一程度，而有合理懷疑之存在時，即無從為有罪之認定
    ；次按刑事訴訟法第一百五十六條第二項明定被告或共犯之自白，不得作為有罪
    判決之唯一證據，仍應調查其他必要之證據，以察其是否與事實相符；而審判外
    之自白，固非不可採為證據，惟其自白，必須調查與事實是否相符，始得採為證
    據，否則即不能為認定被告有罪之證據，最高法院五十三年台上字第七七一號判
    例參照。
三、關於被告丁○○部分：
  (一)公訴人就被告丁○○涉犯毒品危害防制條例第八條第二項之轉讓第二級毒品部分
    僅舉出九十二年二月八日十二時二十分許由臺北縣政府警察局三重分局員警在臺
    北市中山區○○○路二六三號九樓之十八被告戊○○（販賣毒品部分經判決無罪
    ，詳後述）住處查獲之第二級毒品大麻一塊（約十八點五公克）及法務部調查局
    鑑定通知書一紙附卷為其論據。
  (二)訊據被告丁○○堅詞否認有轉讓第二級毒品大麻之犯行，辯稱：其與被告甲○○
    並不認識，未曾轉讓第二級毒品大麻予被告甲○○等語，核與被告甲○○於原審
    調查時供稱：其不認識被告丁○○，亦未向其購買毒品，大麻係朋友給的，其未
    施用，即放在被告戊○○上址房內等語；被告戊○○供稱：查獲之大麻係甲○○
    置放於其住處等語相符合。扣案之第二級毒品大麻係在被告戊○○住處房間內查
    獲，被告甲○○自承為其所有，又未指訴前揭毒品係轉讓自被告丁○○，無證據
    足認被告丁○○與在被告戊○○住處查獲之第二級毒品大麻有何關聯，且遍查全
    卷均無證據足認被告丁○○有轉讓前揭第二級毒品大麻之犯行，自難率以轉讓毒
    品罪相繩。
四、關於被告甲○○、丙○○、戊○○部分：
  (一)公訴人認被告甲○○、丙○○、戊○○涉有前開毒品危害防制條例罪嫌無非係以
    被告戊○○曾經自白共同販賣第一級毒品之犯罪事實、證人謝承璋之證詞以證明
    被告等為警查獲時之情狀、並有查獲之第一級毒品海洛因證明被告等有販賣第一
    級毒品之事實、查獲之毒品並有法務部調查局鑑定通知書可按，復有扣案電子秤
    乙台、分裝袋（大：八個、小：二七五個）、塑膠分裝杓二支、榔頭乙個及通訊
    監察譯文等足稽，為其論據。
  (二)訊據被告甲○○對於轉讓第一級毒品與其女友劉美娟之犯行固不否認，惟堅詞否
    認有販賣第一級毒品海洛因之犯行；被告丙○○、戊○○亦均堅詞否認有販賣第
    一級毒品海洛因之犯行。被告甲○○辯稱：查獲之毒品海洛因係其向真實姓名不
    詳之成年男子綽號「蔡仔」之人所購買，目的係要自己施用，其未販賣毒品海洛
    因等語；被告丙○○辯稱：其不知有販賣毒品集團，也未販賣毒品海洛因；被告
    戊○○辯稱：林森北路二百六十三號九樓之十八係其住處，因被告甲○○係其朋
    友，所以在該處暫住，其未販賣毒品等語。
  (三)經查：
  1.偵查卷內關於公訴人用以證明被告等組成販賣第一級毒品海洛因集團之被告自白
    及證人之證詞列舉如后：
  (1)被告丙○○於警訊中之供詞：「我共向『阿期』拿一次海洛因，是在九十二年二
    月七日十二時許在臺北市○○○路二六三號九樓之十八，於今九十二年二月八日
    十二時四十分要再向『阿期』拿時即被警方查獲」、「綽號『阿期』為戊○○」
    、「壹包海洛因０．二公克是新台幣伍百元」等語（見九十二年偵字第三七０五
    號卷第二十九、三十頁）。
  (2)被告戊○○於警訊中之自白：「毒品海洛因都是由甲○○向別人購得，他幾乎每
    天購買海洛因回來，分裝後再轉手販賣圖利，購買毒品的資金及分裝毒品一小包
    約０．一公克的工作都是甲○○負責，丙○○他負責外出交貨，毒蟲都是以電話
    跟他們聯絡，海洛因一小包約新台幣一千元左右，我是因張、游二人吸食毒品後
    ，無法外出交貨時，而我又因毒癮犯，甲○○以幫忙交換些許海洛因給我吸食方
    式幫忙交貨，我沒有收取金錢利益。」等語（見同上卷第八十一頁、係被告戊○○於九十二年二月二十五日於臺北看守所內偵訊時之供述）。
  (3)證人謝承璋於警訊中證稱：「我只有於九十二年二月六日十五時許，在臺北市中
    山區○○○路二六三號前，親眼目睹甲○○將一包海洛因毒品販售予不詳年籍之
  (4)證人簡豐祥於警訊中證稱：「是的，我是打電話請『愛哭仔』（按指丙○○）幫
    忙調貨（海洛因）一次，一千元」、「我是在林森北路、長春路中華電信公司門
    口，我是先將錢交給『愛哭仔』，由『愛哭仔』去調貨」等語（見同上卷第九十
    四頁）。
  2.原審調查時訊之被告丙○○對於其前項警訊中之供詞之意見時其供稱：其於警訊
    中指稱：向戊○○購買海洛因之事不實，係警察叫其如此說等語；被告戊○○於
    九十二年二月八日偵查時供稱：「我不知道張（玄傑）有無販賣毒（品）」等語
    、於同年三月五日偵查中則稱：「我猜測張有在賣毒品」、「沒收錢，只有送毒
    品去」等語，於原審調查時其供稱：「（前開項警訊中供稱甲○○分裝毒品及販
    賣毒品、丙○○送貨之事有何意見？）當時我為了想要交保，隨便說的」、「我
    沒有親眼見到甲○○賣海洛因」、「也沒有看過丙○○賣海洛因」等語；證人謝
    承璋於前項警訊後之偵查庭亦改稱：「我沒有向張等人買過毒品，警訊不實在，
    是警察叫我這麼說的」等語（見同上卷第四十五頁背面），原審調查時訊之謝承
    璋其再證稱：「查獲當天現場有海洛因，警察叫我指稱他們一人販賣毒品」、「
    （按指內容）不實在」等語；又證人簡豐祥前項證詞內容指係向被告丙○○調貨
    ，被告丙○○於原審調查時並不否認代簡豐祥調貨之事實，但否認有販賣毒品之
    犯行，綜上，被告丙○○、戊○○於警訊中之供詞，證人謝承璋於警訊中之證詞
    ，均為渠等嗣後於偵查、原審調查中，一再否認所供承及證詞為真實，核被告等
    及證人前項之供詞及證詞，即欠缺一致性。檢察官於起訴書中載：「甲○○與丙○○於九十一年十一月間起在戊○○所提供之台北市○○○路二百六十三號九樓
    之十八處，共組販賣毒品之集團，後戊○○於觀察勒戒完畢後，與該二人結識，
    為圖免費施用毒品而於九十二年一月間加入參與此一販毒集團」，而認被告甲○○、丙○○、戊○○三人共組「販毒集團」云云。被告丙○○於警訊中供稱：其
    係向被告戊○○以一千元一包之價錢購入０．二公克之海洛因云云，此一供詞係
    指被告戊○○販賣海洛因給被告丙○○，若此一供詞為真，則被告戊○○、丙○○間有小量毒品之交易，而檢察官既認定被告三人係同一販毒集團，豈有同一販
    毒集團之成員間，仍須為小量毒品之交易，以取得供自己施用所需之毒品；參以
    原審調查中，被告甲○○供稱：「我施用（按指第一級毒品海洛因）後就將杯蓋
    放在茶几下」、「我施用後，戊○○有用這種方法施用」、「次數我不清楚」等
    語；被告戊○○於原審調查時亦供承：「（何人提供大麻及ＭＤＭＡ？）我向甲○○拿來用。」、「開始用的是自己的，後來我和甲○○一起用時，他抽完的東
    西，過濾的地方，剩下一點點我再拿來用，他知道這個情形。」、「（這種情形
    發生過多少次？）應該沒有超過十次，接近十次，時間在九十二年一月九日起至
    為警查獲時止」等語，則被告戊○○如有毒品可販賣給被告丙○○，又何需吸食
    甲○○所剩下之毒品，故依被告等人之前項供詞，不能證明被告三人屬同一販毒
    集團之成員，又查無任何證據足證被告三人確有組成販賣毒品集團，檢察官認定
    被告三人係販毒集團顯乏依據。另被告戊○○於警訊中供承：「購買毒品的資金
    及分裝毒品一小包約０．一公克的工作都是甲○○負責，丙○○他負責外出交貨
    ，毒蟲都是以電話跟他們聯絡，海洛因一小包約新台幣一千元左右」云云；而被
    告丙○○於警訊中供稱：以五百元向戊○○購入海洛因之重量為０．二公克云云
    ，與檢察官認定甲○○購入毒品後分裝每包之重量為０．二公克，價格為一千元
    均不相合。再則證人謝承璋於警訊中證稱：被告甲○○販賣毒品云云，並未具體
    指明被告甲○○販賣毒品之重量、價格；證人簡豐祥於警訊中及原審調查中雖均
    證稱：係向被告丙○○調貨等語，然其亦未具體舉證證明被告丙○○確有販賣毒
    品之事實，前項被告丙○○、戊○○警訊中之供詞，證人謝承璋、簡豐祥警訊中
    之證詞，均不足以證明被告等人有販賣第一級毒品海洛因之犯行。
  3.臺北縣政府警察局三重分局於九十二年二月八日十二時許在臺北市○○○路二百
    六十三號九樓之十八，搜索時查獲被告甲○○所有第一級毒品海洛因三十六包（
    合計淨重八．八五公克、包裝重一０．四四公克，平均每包含包裝袋重０．五三
    公克）、分裝用榔頭乙支（上有海洛因殘渣）、分裝用塑膠袋（大：八個、小：
    二七五個）、塑膠吸管分裝杓二支（含海洛因殘渣）、美娜水三瓶及電子磅秤一
    台等物，訊之被告甲○○自承前開扣案物品除電子磅秤外均係其供施用毒品所用
    之物等語；被告戊○○供承：電子磅秤係其所有等語；被告三人為警查獲時所採
    之尿液經送臺灣檢驗科技股份有限公司以氣相層析質譜儀法檢驗結果，均呈施用
    第一級毒品海洛因、第二級毒品安非他命之陽性反應，亦經原審調閱該公司濫用
    藥物尿液檢驗報告書三紙在卷可按（被告三人均經原審以九十二年度毒聲字第六
    三四號、第七八○號、第六四二號裁定送觀察勒戒），則被告三人所辯查獲之毒
    品、器具係供渠等施用毒品所用之物，尚非毫無憑證。前開扣案之物既無證據足
    認係供被告等人販賣毒品之用，自不能以查獲前開毒品及器具即認被告等人有販
    賣毒品之犯行。
  4.另檢察官以九十二年聲監字第００００六八號卷附之通訊監察紀錄譯文以證明被
    告三人有販賣毒品之犯行，本院詳閱前開譯文，固有被告甲○○（使用行動電話
    ：0000000000號）與「添壽」、「阿泉」、「小明」、「愛哭」、「
    阿水」等人之通話，其內容有「補貨」、「拿一千元東西」、「拿二千元的東西
    」、「拿七千元的」等內容，然訊之被告甲○○否認有販賣毒品犯行已如前述，
    而此通聯紀錄譯文內容是否即係指販賣海洛因之聯絡通話，因譯文中被告甲○○
    等均使用代語，並無其他證據足以證明此一通聯紀錄內，被告甲○○所稱之「補
    貨」、「東西」即係第一級毒品海洛因，其通話內容意義不明，有多樣之可能性
    ，經核與前開被告等之供詞、證人證言，均無法勾串其關聯性，故前揭通聯紀錄
    ，尚不能用以證明被告等人有販賣第一級毒品海洛因之犯行。綜上證據及論述，
    不能證明被告三人有販賣第一級毒品之犯行。
  5.另被告甲○○於偵查及原審調查中雖均自白，轉讓第一級毒品給其女友劉美娟，
    惟查，檢察官於起訴書中並未載明被告轉讓第一級毒品予劉美娟之次數及數量，
    且查偵卷內除被告甲○○之供詞外，並無其他證據足以證明被告甲○○有轉讓第
    一級毒品之證據。而原審於調查、審理中均一再傳拘證人劉美娟及本院再傳劉美
    娟但均未到庭，故本件迄審理終結時，依所查得之證據顯示，檢察官起訴被告甲○○轉讓第一級毒品予劉美娟，除被告甲○○之自白外，並無其他任何輔助證據
    足以佐證，依前揭刑事訴訟法之規定及說明，不能僅以被告甲○○之自白為證明
    被告有罪之唯一證據，是自不能認定被告甲○○有轉讓第一級毒品之犯行。
五、原審以無具體事證得資證明被告等確有公訴意旨所指之上開犯行，而為被告等無
    罪之判決，經核尚無違誤；復說明依被告甲○○、戊○○於審理中所供而得知被
    告甲○○轉讓第一級毒品、第二級毒品給被告戊○○部分（即被告戊○○吸食被
    告甲○○剩餘毒品部分），因此部分犯行，未據檢察官起訴，又前開被告甲○○
    轉讓第一級毒品予劉美娟部分，因無證據可以證明，業經為無罪判決之諭知，亦
    無裁判上一罪之連續犯關係，故被告甲○○，此部分轉讓第一級、第二級毒品之
    犯行，應請檢察官另行偵查起訴。又被告戊○○與被告甲○○共同持有第二級毒
    品大麻之犯行部分，亦未經檢察官起訴，亦應由檢察官另行偵查依法處理，亦核
    無不合。檢察官上訴意旨以(一)原判決無視於證人謝承璋所證：曾進入被告之住處
    並看見毒品放在桌子上等語，而諭知被告甲○○、丙○○、戊○○等無罪，過於
    草率；(二)又依全部通話譯文以觀，被告丁○○確有販賣及轉讓毒品給甲○○等，
    並非單純持有毒品云云，而指摘原判決不當。惟查，證人謝承璋於憲兵隊詢問時
    雖證稱其曾多次進入被告甲○○家中等語，然均遭被告甲○○、戊○○所否認，
    辯稱謝承璋只有去過一次等語（見本院九十三年一月十五日訊問筆錄），是證人
    所證是否可採已非無疑；而縱證人謝承璋前開所證為真，然亦只得證明被告甲○○確實持有毒品之事實而已，尚難率以認定被告等確有販賣或轉讓毒品之犯行。
    又按刑事訴訟法第一百六十一條第一項規定：檢察官就被告犯罪事實，應負舉證
    責任，並指出證明之方法。對於其所訴之被告犯罪事實，應負提出證據及說服之
    實質舉證責任，倘所提出之證據，不足為被告有罪之積極證明，或其闡明之證明
    方法，無從說服法官以形成被告有罪之心證，基於無罪推定之原則，自應為被告
    無罪判決之諭知。而證據之取捨與證據之證明力如何，均屬事實審法院得自由裁
    量、判斷之職權，茍其此項裁量、判斷，並不悖乎通常一般人日常生活經驗之定
    則或論理法則，又於判決內論敘其何以作此判斷之心證理由者，即不得任意指摘
    其為違法。茲原判決已詳敘就卷內證據調查之結果，而為綜合判斷、取捨，認不
    足證明被告等確曾於公訴人前開所指時、地，販賣或轉讓毒品等情，其得心證的
    理由已說明甚詳，且所為論斷從形式上觀察，亦難認有違背經驗法則、論理法則
    ，或有其他違背法令之情形，自不容任意指為違法。公訴人提起上訴並未具體提
    出其他證據以實其說，而僅就原審不採之證人謝承璋之證詞及電話監聽譯文再為
    爭執，並對於原審取捨證據及判斷其證明力職權之適法行使，仍持己見為不同之
    評價，而砌詞指摘原判決不當，尚難認有理由，應予以駁回。
六、又被告戊○○經合法傳喚，無正當理由不到庭，爰不待其陳述，逕行判決之。
據上論斷，應依刑事訴訟法第三百六十九條第一項前段、第三百七十一條、第三百六
十八條、第三百六十四條、第二百九十九條第一項前段，八十七年五月二十日修正公
布毒品危害防制條例第十一條第一項、第十八條第一項前段，刑法第十一條前段、第
二條第一項但書，判決如主文。
本案經檢察官林炳雄到庭執行職務。
中　　　華　　　民　　　國　　九十三　　年　　　六　　　月　　 十一 　　日
                              臺灣高等法院刑事第十二庭
                                    審判長法　官  劉  景  星
                                          法　官  陳  博  志
                                          法　官  陳  志  洋
右正本證明與原本無異。
檢察官如不服本判決應於收受送達後十日內向本院提出上訴書狀，其未敘述上訴之理
由者並得於提起上訴後十日內向本院補提理由書（均須按他造當事人之人數附繕本）
。
被告不得上訴。
                                          書記官  王  韻  雅
中　　　華　　　民　　　國　　九十三　　年　　　六　　　月　　 十四 　　日
附錄：本案論罪科刑法條全文
毒品危害防制條例第十一條。
持有第一級毒品者，處三年以下有期徒刑、拘役或新臺幣五萬元以下罰金。
持有第二級毒品者，處二年以下有期徒刑、拘役或新臺幣三萬元以下罰金。
持有專供製造或施用第一、二級毒品之器具者，處一年以下有期徒刑、拘役或新臺幣
一萬元以下罰金。
